【裁判字號】    90,交聲,991
【裁判日期】    901231
【裁判案由】    違反道路交通管理處罰條例聲明異議
【裁判全文】
臺灣臺北地方法院交通事件裁定                    九十年度交聲字第九九一號
    異議人即
    受處分人  富旭風企業有限公司
    代表人    郭文奐
右列受處分人因違反道路交通管理處罰條例案件，對於臺北區監理所中華民國九十年
八月十三日所為之處分（原處分案號：北監五字第裁四０－Ａ00000000號）
，聲明異議，本院裁定如左：
        主      文
異議駁回
        理      由
一、按白實線為停止線之標線，用以指示行駛車輛停止之界限，車輛停止時，其前懸
    部分不得伸越該線，道路交通標誌標線號誌設置規則第一百七十條第一項、第二
    項定有明文；又汽車駕駛人，駕駛汽車有不遵守交通標誌、標線、號誌之指示，
    而道路交通管理處罰條例第二章無處罰之規定者，處新台幣九百元以上一千八百
    元以下罰鍰，道路交通管理處罰條例第六十條第二項第三款定有明文。另逕行舉
    發違反道路交通管理事件，經汽車所有人依通知單之應到案日期前到案，並告知
    違規駕駛人姓名、身分證統一編號及住址者，處罰機關應即另行通知違規駕駛人
    到案依法處理；逾應到案日期，處罰機關應依道路交通管理處罰條例第八十五條
    第三項規定處罰該汽車所有人，違反道路交通管理事件統一裁罰標準及處理細則
    第二十四條亦定有明文，易言之，如汽車駕駛人不遵守交通標誌、標線、號誌之
    指示，為警當場攔停者，處罰機關固應對汽車之駕駛人為處罰，惟若舉發機關並
    非當場對該部汽車攔停，而係依違反道路交通管理事件統一裁罰標準及處理細則
    第二十三條第一項第五款規定以科學儀器取得違規證據資料（如照相機或測速器
    ）逕行舉發者，此際舉發機關只能依上開處理細則第二十三條第二項規定對汽車
    所有人為掣單舉發，而如經舉發之汽車所有人在舉發通知單上所載之應到案日期
    前到案，並告知處罰機關該名汽車違規駕駛人姓名、身分證統一編號及住址者，
    處罰機關應即依前開細則第二十四條規定處罰該名違規駕駛人，而如汽車所有人
    未於應到案日期前到案或雖於應到案日期前到案，而未告知處罰機關實際之違規
    駕駛人者，處罰機關仍應依道路交通管理處罰條例第八十五條第三項「本條例關
    於車輛駕駛人之處罰，如應歸責於車輛所有人者，處罰車輛所有人。」規定，對
    車輛所有人加以處罰。另按交通違規事件裁罰案件，性質上屬於交通行政主管機
    關本於職權就公法上具體事件所為之決定而對外直接發生法律效果之單方行政行
    為，參酌行政法院五十六年度判字第八一號判例意旨「本件原告行為時尚在舊所
    得稅法施行期間，實體上固應適用舊法，但被告官署稽徵程序係開始於現行所得
    稅法令公布施行以後，程序上即應適用新法」，本件道路交通管理處罰條例雖於
    民國九十年一月十七日公布修正，於同年六月一日施行，依行政「實體從舊，程
    序從新」原則，尚無比較新舊法之問題，而本件行為時法為修正前之舊法，核先
    敘明。
二、本件受處分人富旭風企業有限公司（下稱：富旭風公司）之汽車駕駛人於民國九
    十年五月十二日下午一時二十四分左右，駕駛該公司所有人之ＤＵ－七九０二號
    自用小客車，途經台北市大同區○○○路與華陰街路口設有燈光號誌管制之交岔
    路口，逕行通過燈光號誌已經變為禁止通行之圓形紅燈而超越停止線進入感應線
    圈，經台北市政府警察局大同分局交通分隊依逕行拍照之採證，以受處分人所有
    之汽車有違反道路交通管理處罰條例第六十條第二項第三款規定之行為逕行掣單
    舉發。嗣受處分人雖於舉發通知單上所載之應到案日期前申訴，惟未告知實際汽
    車駕駛人，原處分機關遂在函請舉發機關調查結果後，認受處分人仍有上開違規
    行為，依道路交通管理處罰條例第六十條第二項第三款之規定於九十年八月十三
    日裁處異議人罰鍰九百元。
三、本件受處分人雖坦承於右開時地其所有之自用小客車遇紅燈超越停止線之事實不
    諱，惟矢口否認有任何違規行為，辯稱：當時因為交通號誌遭路樹遮擋，造成汽
    車駕駛未能即時反應，以致超越停止線云云，然查：受處分人所有之汽車紅燈越
    線臨停之事實，業有台北市政府警察局大同分局交通分隊之違規採證照片二張附
    卷可稽。而徵之採證照片，本件交通燈號並無如異議人所述遭路樹阻擋致無法發
    現之情事，此可由採證照片中清晰可見紅燈號誌及他輛遵行交通號誌未越線臨停
    之汽車，且汽車駕駛人行經交岔路口本應減速慢行，注意路口之交通指示燈號，
    ，而揆諸前開狀況，本件並無不能注意之情事，然本件受處分人所有汽車之駕駛
    人疏未注意前開狀況，自不能因此卸免違規之責。從而，本件受處分人有於停止
    線前燈光號誌已變為紅燈之情形下，仍逕行超越停止線之違規行為，應堪認定。
    是受處分人所辯，自無可採。
四、揆諸前揭說明，受處分人所有之前開車號汽車確有在前揭時地紅燈越線臨停之違
    規行為，從而原處分機關依前揭道路交通管理處罰條例第六十條第二項第三款，
    以受處分人所有該部車號汽車不遵守道路交通號誌之指示，從輕裁處異議人罰鍰
    九百元，核無違誤，本件受處分人之異議為無理由，自應將其異議駁回。
五、據上論斷，應依道路交通案件處理辦法第十九條，裁定如主文。
中      華      民      國    九十  年      十二      月   三十一       日
                          臺灣臺北地方法院交通法庭
        法  官  劉  嶽  承
右正本證明與原本無異。
如不服本裁定，應於裁定送達後五日內向本院提出抗告狀。
                                    書記官  江  虹  儀
中      華      民      國    九十    年     十二     月    三十一      日


司法院資訊處製作；財團法人民間司法改革基金會備份。
